臺灣彰化地方法院刑事判決　　　　　　　　　　　　　　九十二年度重訴字第五號
　　公　訴　人　臺灣彰化地方法院檢察署檢察官
　　被　　　告　甲○○
　　選任辯護人　張奕群律師
右列被告因違反毒品危害防制條例等案件，經檢察官提起公訴（九十一年度偵字第二
八七七號），本院判決如左：
    主  文
甲○○販賣第一級毒品，處有期徒刑拾參年，褫奪公權肆年，販賣毒品所得之財物新
臺幣捌萬元沒收之，如全部或一部不能沒收，以其財產抵償之，扣案之第一級毒品海
洛因磚貳塊（共淨重陸佰肆拾伍點伍柒公克）、海洛因參包（共淨重肆拾肆點玖參公
克）、海洛因壹小罐（淨重零點陸公克）、摻有海洛因之香菸柒支均沒收銷燬之，電
子磅秤壹台、分裝杓管壹支、夾鏈袋壹包均沒收；又持有第二級毒品安非他命，處有
期徒刑參月，扣案之安非他命貳包（共淨重貳公克）沒收銷燬之；應執行有期徒刑拾
參年貳月，褫奪公權肆年，販賣毒品所得之財物新臺幣捌萬元沒收之，如全部或一部
不能沒收，以其財產抵償之，扣案之第一級毒品海洛因磚貳塊（共淨重陸佰肆拾伍點
伍柒公克）、海洛因參包（共淨重肆拾肆點玖參公克）、海洛因壹小罐（淨重零點陸
公克）、摻有海洛因之香菸柒支、安非他命貳包（共淨重貳公克）均沒收銷燬之，電
子磅秤壹台、分裝杓管壹支、夾鏈袋壹包均沒收。
    事  實
一、甲○○因在大陸經商失敗，竟基於意圖營利販賣第一級毒品海洛因之犯意，於民
    國九十一年一月二十一日出境前往大陸地區，於同年月二十一日至二十五日間某
    日，至大陸地區廣東省池尾鎮，以新台幣（下同）一百一十萬元之代價，向綽號
    「老李」之成年男子販入第一級毒品海洛因磚二塊（重約七百餘公克）後，甲○
    ○為將該毒品海洛因攜回臺灣地區販賣，即基於私運管制物品毒品進口之犯意，
    將該公告管制進口之二塊海洛因磚放置於旅行箱內，以隨機託運行李之方式，於
    九十一年一月二十五日夾帶走私進入台灣地區之中正國際機場。抵台後即藏置於
    其位於彰化縣花壇鄉○○村○○街一三九巷三二號之住處內，並於九十一年四月
    間某日，以海洛因一兩八萬元之價格，自攜回之毒品海洛因磚中取約二兩計約七
    十餘公克（一兩約三十七點四公克）之數量，在其上揭住處附近，販賣該第一級
    毒品海洛因予乙○○，惟乙○○僅付款八萬元予甲○○，尚有餘款八萬元迄未給
    付；另甲○○自九十年十一、十二月間某日起，即基於持有第二級毒品安非他命
    之犯意，存放安非他命二包於其前揭住處二樓儲藏室內而持有之。後乙○○於同
    年四月十八日因持有海洛因案件為警逮捕，於警訊中供出毒品來源為甲○○，員
    警即於九十一年五月一日十六時三十分許，持票往甲○○前揭住處進行搜索，並
    在該處二樓儲藏室之旅行箱內，搜獲第一級毒品海洛因磚二塊（共淨重六百四十
    五點五七公克，純度為百分之七０點一三），及同該處儲藏室內查扣其所有之安
    非他命二包（淨重二公克），及於該住處房間床頭置物架上之紙盒內再搜獲海洛
    因二包、及殘渣袋一包（共淨重四十四點九三公克，純度為百分之五十三點三三
    ），及同該處二樓衣櫥內搜得海洛因一小罐（淨重零點六公克）、摻有海洛因之
    香菸七支，及其所有、供販賣毒品秤重使用之電子磅秤一台，又在該處二樓房間
    化粧室內查扣其所有、供販賣毒品分裝使用之分裝杓管一支、夾鏈袋一包等物。
二、案經台北市政府警察局信義分局報告臺灣彰化地方法院檢察署檢察官偵查起訴。
    理  由
一、訊據被告甲○○固坦承前揭持有第二級毒品安非他命，及右揭時、地持有海洛因
    磚二塊並將約七十公克海洛因交予乙○○之事實不諱，惟矢口否認有自大陸地區
    走私毒品海洛因進入台灣地區，及販賣第一級毒品海洛因予邱建華之事實，辯稱
    ：該毒品海洛因是綽號「阿義」之人帶到住處給伊，伊還沒付錢就找不到「阿義
    」，伊想大量購買毒品比較便宜可供自己吸食，伊雖有給乙○○海洛因，但那是
    基於朋友關係無償給的，沒有收錢云云。惟查（一）、被告坦承持有安非他命部
    分，並有安非他命二包扣案及台北市政府警察局毒品初步鑑驗報告單乙紙附卷可
    稽，此部分事證已明。（二）、被告於警訊中自承於九十一年一月二十一日出境
    前往大陸地區，於同年月二十一日至二十五日間某日，至大陸地區廣東省池尾鎮
    ，因「老李」告知買海洛因磚回去，一塊海洛因磚轉賣利潤有八十萬元，故以一
    百一十萬元之代價，向綽號「老李」之成年男子購買海洛因磚二塊後，甲○○即
    將該二塊海洛因磚放置於旅行箱內，以隨機託運行李之方式，於九十一年一月二
    十五日夾帶走私進入台灣地區等情明確；本院並勘驗被告第一次警訊筆錄之訊問
    錄音帶，勘驗結果為：均如警訊筆錄之記載，且有連續錄音並待被告回答詢問時
    當場製作筆錄，且員警於製作筆錄前有告知被告只要他說明據實回答就好，詢問
    過程中亦無使用何誘導答案方式等情無訛，有本院九十二年十二月二十六日勘驗
    筆錄在卷可憑；雖被告於本院審理中辯稱：是伊回臺後「阿義」帶毒品到伊住處
    給伊的，伊之前是因為在員警製作筆錄前之解送途中，員警有問他是否由國外攜
    入，伊才於製作筆錄時順著警察的話謊稱是由大陸地區攜回國內云云，惟既實情
    為「阿義」於國內交付毒品，被告何須另編謊言，於警訊中為虛偽之供述？況被
    告復不知「阿義」之真實姓名、年籍、住居所或聯絡方式供警方追查，其自無受
    「阿義」報復之虞，亦顯無在警訊中為虛偽供述之必要，故被告於本院之辯解尚
    難遽採；遞查，被告確於前揭時間進出大陸地區，有其出、入境端末查詢報表附
    卷可稽（見九十一年毒偵字第一一二二號偵卷第三十五頁）；及本件扣得之海洛
    因磚二塊係在其住處二樓儲藏室之旅行箱內搜獲，為被告所自承，及卷附扣押物
    品目錄表「備考」欄註記查獲位置明確，亦有現場查獲照片在卷可參（見九十一
    年偵字第二八七七號偵卷第七頁以下），均核與警訊所供述情節相符。又查，被
    告於偵查、本院審理中對回臺後「阿義」如何在住處交付伊海洛因磚二塊一節，
    先稱：花一百一十萬元在廣東省買好由乙○○的朋友「阿義」幫伊帶回臺、與乙
    ○○一起買的云云（見同上偵卷第四十二頁、第五十三頁），其後又改稱：是「
    阿義」拿到我家旁，讓我先試用，我覺得可以所以我就買了，買的錢是我的公司
    退股後，從銀行領了現金，我一共領了二次給他，帳戶分別為員林華南銀行我的
    帳戶，一部分是從公司退股的現金，我第一次拿多少錢給他，我忘記了，大約四
    、五拾萬，隔了一周後，第二次約給他六十萬元，毒品給完之後才付錢，「阿義
    」是乙○○介紹給我認識的。」云云（見本院卷第十七頁），嗣又於本院審理時
    先供稱：「我把大陸的公司退股後，老李要便宜賣給我，剛好我有退股的錢，阿
    義於九十一年一月份拿到花壇家中給我，一共約為一百一十萬元，我買那麼多是
    因為我有吸用，他知道我退股有錢，才算我便宜一點賣給我，壹佰壹拾萬的現金
    是我退股的股金。」等語，再改稱：「（你說『是阿義拿毒品來你家給你，你拿
    壹佰一十萬元給他』，你如何拿給他的？）我分成兩次拿給他，每次拿五十、六
    十萬元給他，兩次的時間我想不起來。其實第二筆款項還沒有跟他算，他的人我
    就找不到。我先拿五十萬元給他，後來跟他聯絡時，他說要放我這裡，沒有說要
    賣我，我們沒有說好要拿多少錢給他，壹佰壹拾萬元是我認為的價值，事實上我
    錢都沒有拿給他。因為我找不到『阿義』，他來找我的時候，是說這些毒品先放
    我這裡，看我有沒有錢跟他算，這些毒品是『阿義』的，確實有『老李』這個人
    ，但他和這個案子沒有關係，『老李』沒有在大陸說有毒品要賣給我，『阿義』
    拿毒品給我時，有用一個旅行箱裝著。」等語（均見本院審理筆錄），被告就海
    洛因磚二塊究為寄放或買賣？何人所賣？在何處買？何處交貨？有無付現？如何
    付現？等供述迭經變更，前後不一、南轅北轍，更足見其於偵訊、審理中所辯：
    無走私海洛因磚一節，應為卸詞，不能採信。再查，證人乙○○於警訊中證稱：
    共向被告買海洛因二兩，共計十六萬元等語，及於偵查中結證稱：伊之前住彰化
    時，直接向被告買毒品，並非無償轉讓，亦非託被告到大陸買的，共向被告買了
    二兩，還有一半的錢未給被告等語明確（見同上偵卷第八十頁以下）；並核與被
    告於偵訊中所供：乙○○有付十幾萬元一起去買毒品約七十公克（見同上偵卷第
    四十二頁）若合符節；雖證人乙○○於本院訊問時改稱：偵訊中說是向被告「拿
    」的，沒有說被告有「賣」，被告說不用給錢等語，惟本院經勘驗證人乙○○之
    偵訊錄音帶，勘驗結果為：檢察官於訊問前有告知證人乙○○要據實陳述，偽證
    處七年以下有期徒刑之罪，並諭知乙○○當庭簽寫結文後，反覆訊問查獲毒品如
    何取得？證人乙○○回答均如偵訊筆錄之記載「直接向他買的」、「並不是無償
    轉讓」、「亦非我託他到大陸買的」等語明確，足見證人確有於偵訊中為如筆錄
    記載之證述，其於審理中翻異前證詞，應係為迴護被告，自不足取。復查，海洛
    因價格不菲、一般下盤交易均以「公克」為單位計價購買，此眾所皆知，因施用
    而購買海洛因致傾家蕩產者更所在多有，被告竟能無償贈予證人乙○○海洛因多
    達七十餘公克，已於常情不合；又被告所辯對無償轉讓海洛因予證人乙○○之原
    因，被告先於偵查中辯稱係二人合買，於審理中又稱：乙○○像流氓，伊會害怕
    故隨手撥一塊給乙○○云云（見本院卷第十八頁），又改稱：與乙○○有認識，
    乙○○曾經拿給伊施用，所以才會拿給他用不收錢等語（見本院審理筆錄），辯
    詞亦未一致，被告應非無償轉讓海洛因予證人乙○○。另查，按正常人之海洛因
    之最低致死量為二００毫克，一天內若單次使用超過此劑量即有致命之可能性，
    至於發生中毒現象之可能性須視個人體質、接觸藥物時間長短與使用頻率而定，
    久用成癮者對該等藥物產生耐受性，可使其中毒或致死劑量增至數倍或十倍以上
    ，有行政院衛生署麻醉藥品管理處八十八年二月十日麻研字第七七二八二號函可
    查，顯見縱長期施用海洛因之重度成癮者，其每日之施用需求量亦屬有限，且被
    告此次被查獲時，因採尿驗出尿液中有第一級毒品海洛因陽性反應，經台灣彰化
    地方法院送往勒戒處所執行觀察、勒戒後，結果判定為無施用傾向，並經檢察官
    於九十一年五月二十二日，以九十一年度毒偵字第一一二二號為不起訴處分，有
    該不起訴處分書附卷可證，是被告尚非重度成癮者，惟扣案之海洛因經送驗鑑定
    ，毒品海洛因磚二塊共淨重六百四十五點五七公克（純度為百分之七０點一三）
    ，有法務部調查局鑑定通知書在卷可證，是查獲之海洛因二塊數量龐大純度甚高
    、價值匪淺，被告辯稱一次購足以完全供自己施用，尚與常理有悖，顯非足採。
    此外，並有海洛因三包、及殘渣袋一包（共淨重四十四點九三公克，純度為百分
    之五十三點三三）、海洛因一小罐（淨重零點六公克）（均經鑑定在案，有法務
    部調查局鑑定通知書及台北市政府警察局毒品初步鑑驗報告單可憑）、電子磅秤
    一台、分裝杓管一支、夾鏈袋一包扣案足參，此部分事證明確，被告走私、販賣
    海洛因犯行均堪認定。
三、按海洛因為毒品危害防制條例第二條第二項第一款所列之第一級毒品，並為行政
    院依懲治走私條例第二條第四項授權公告之甲項管制進出口物品，不得運輸亦不
    得私運進口。核被告所為，係違反毒品危害防制條例第十一條第二項之持有第二
    級毒品罪、同條例第四條第一項之販賣第一級毒品罪，及違反懲治走私條例第二
    條第一項之私運管制物品海洛因進口罪。被告持有海洛因之低度行為已被上開販
    賣之高度行為吸收，不另論罪。被告所犯販賣第一級毒品罪與走私毒品罪間，具
    方法、目的之牽連關係，為牽連犯，應從一較重之販賣第一級毒品罪處斷；被告
    所犯販賣第一級毒品罪與持有第二級毒品罪間，犯意各別，行為互異，應分論併
    罰之。另被告持有之海洛因數量雖鉅，惟購入後至查獲時僅販賣一次，所得之利
    益尚屬有限，情輕法重，犯罪情狀在客觀上尚可憫恕，本院認如處法定之最低度
    刑期，猶嫌過重，爰依刑法第五十九條之規定酌減其刑。爰審酌被告犯罪之動機
    、目的、手段、所持有之毒品數量甚鉅，若全部售盡戕害國人健康之危害甚大，
    及實際售出海洛因之數量、所持有之安非他命數量甚微、犯罪後之態度等一切情
    狀，分別量處如主文所示之刑，並定其應執行之刑。又依被告販賣毒品之性質，
    本院認有宣告褫奪公權之必要，故併予宣告褫奪公權四年。扣案之第一級毒品海
    洛因磚二塊（共淨重六百四十五點五七公克）、海洛因三包（共淨重四十四點九
    三公克）、海洛因一小罐（淨重零點六公克）、摻有海洛因之香菸七支（因海洛
    因已無法與香煙析離，連同香煙視同毒品），及安非他命二包（淨重二公克），
    均為查獲之毒品，爰依毒品危害防制條例第十八條第一項前段宣告沒收銷燬之；
    及扣案之電子磅秤一台、分裝杓管一支、夾鏈袋一包，被告自承為其所有，雖否
    認與販賣毒品海洛因有關，惟應可認定係其供作賣海洛因時秤重、分裝所用，均
    應依同條例第十九條第一項宣告沒收。另被告販賣予證人乙○○海洛因一次，已
    得之現款八萬元雖未扣案，但未能證明業已費失，應併依毒品危害防制條例第十
    九條第一項宣告沒收之，如全部或一部不能沒收，以其財產抵償之。至另扣案玻
    璃球吸食器一顆被告辯稱係先前施用安非他命時所遺留，且無證據證明與被告販
    賣海洛因或持有安非他命有關，本院不諭知沒收，附此敘明。
據上論斷，應依刑事訴訟法第二百九十九條第一項前段，毒品危害防制條例第四條第
一項、第十一條第二項、第十八條第一項前段、第十九條第一項，懲治走私條例第二
條第一項，刑法第十一條前段、第五十五條前段、第五十九條、第三十七條第二項、
第五十一條第五款，判決如主文。
本案經檢察官廖曉萍到庭執行職務。
中    華    民    國    九十三    年      一        月      十三        日
                                臺灣彰化地方法院刑事第二庭
                                    審判長法    官  林  欽  章
                                          法    官  許  雅  婷
                                          法    官  吳  俊  螢
右正本證明與原本無異。
如不服本判決，應於送達後十日內向本院提出上訴狀(須附繕本)。
                                    法院書記官  莊  玉  惠
中    華    民    國    九十三    年      一        月      十四        日
毒品危害防制條例第四條第一項:
製造、運輸、販賣第一級毒品者，處死刑或無期徒刑；處無期徒刑者，得併科新臺
　幣一千萬元以下罰金。
製造、運輸、販賣第二級毒品者，處無期徒刑或七年以上有期徒刑，得併科新臺幣
　七百萬元以下罰金。
持有第一級毒品者，處三年以下有期徒刑、拘役或新臺幣五萬元以下罰金。
持有第二級毒品者，處二年以下有期徒刑、拘役或新臺幣三萬元以下罰金。
持有專供製造或施用毒品之器具者，處一年以下有期徒刑、拘役或新臺幣一萬元以下
罰金。
毒品危害防制條例第十八條：
查獲之毒品及專供製造或施用毒品之器具，不問屬於犯人與否，均沒收銷燬之。但合
於醫藥或研究之用者，得不予銷燬。
前項合於醫藥或研究用毒品或器具之管理辦法，由法務部會同行政院衛生署定之。
毒品危害防治條例第十九條：
犯第四條至第九條、第十二條、第十三條或第十四條第一項、第二項之罪者，其供犯
罪所用或因犯罪所得之財物，均沒收之，如全部或一部不能沒收時，追徵其價額或以
其財產抵償之。
為保全前項價額之追徵或以財產抵償，得於必要範圍內扣押其財產。
犯第四條之罪所使用之水、陸、空交通工具沒收之。
懲治走私條例第二條
私運管制物品進口、出口逾公告數額者，處七年以下有期徒刑，得併科七千元以下罰
金。
以犯前項之罪為常業者，處三年以上十年以下有期徒刑，得併科一萬元以下罰金。
第一項之未遂犯罰之。
第一項所稱管制物品及其數額，由行政院公告之。
